【裁判字號】    99,台上,5667
【裁判日期】    990916
【裁判案由】    違反槍砲彈藥刀械管制條例
【裁判全文】
最高法院刑事判決            九十九年度台上字第五六六七號
上  訴  人  甲○○
上列上訴人因違反槍砲彈藥刀械管制條例案件，不服台灣高等法
院台南分院中華民國九十七年十二月一日第二審判決（九十七年
度上訴字第一二二八號，起訴案號：台灣台南地方法院檢察署九
十七年度偵字第五五八六號），提起上訴，本院判決如下：
    主  文
原判決撤銷，發回台灣高等法院台南分院。
    理  由
本件原判決以：上訴人甲○○不服第一審論處其未經許可，持有
可發射子彈具有殺傷力之改造手槍罪刑（累犯，處有期徒刑一年
十月，併科罰金新台幣五萬元）之判決，提起上訴，其上訴狀所
載理由略謂：「本件內政部警政署刑事警察局（下稱刑事警察局
）九十七年五月八日刑鑑字第０九七００五二二九一號槍彈鑑定
書認定系爭手槍之單位面積動能為二十二焦耳/ 平方公分，雖日
本科學警察研究所之研究結果為彈丸面積動能達二十焦耳/ 平方
公分時足以穿入人體皮肉層，然刑事警察局對活豬作射擊測試結
果彈丸單位面積動能達二十四焦耳/ 平方公分時始足以穿入豬隻
皮肉層，由於日本科學警察研究所之研究結果係在何種情況下所
為不甚清楚明瞭，依刑事訴訟法第一百五十四條規定暨判例意旨
所揭示之罪疑唯輕原則，本件自應採取對上訴人有利之刑事警察
局之測試標準為斷，即應以彈丸面積動能是否達二十四焦耳/ 平
方公分作為判斷槍枝是否具有殺傷力之標準（下略）。」為此提
起上訴，請求原審撤銷第一審判決，改判諭知上訴人無罪云云。
經核上訴人未依據卷內既有訴訟資料或提出新事證，具體指摘或
表明第一審判決有何認事用法不當或違法之事由。因認上訴人提
起之第二審上訴不合法律上程式，爰不經言詞辯論，依刑事訴訟
法第三百六十七條前段、第三百七十二條，駁回其上訴，固非無
見。
惟按，民國九十六年七月四日修正前刑事訴訟法第三百六十一條
規定：不服地方法院之第一審判決上訴者，應向管轄第二審之高
等法院為之，並未明定第二審之上訴書狀應敘明上訴理由之明文
，則凡第一審之判決已上訴部分，無論曾否敘述上訴理由，第二
審均應調查裁判。嗣該條第二項於九十六年七月四日修正為「上
訴書狀應敘述具體理由。」以防濫行上訴，但第二審之訴訟架構
，仍採覆審制，並未同步改為事後審，是不服地方法院之第一審
判決而上訴之門檻不應太高，以免過度限制被告之上訴權。惟該
修正條文所指「具體理由」之內容，未見明文，但由該條文之原
草案「依前項規定提起上訴者，其上訴書狀應敘述理由，並引用
卷內訴訟資料，具體指摘原審判決不當或違法之事實。其以新事
實或新證據為上訴理由者，應具體記載足以影響判決結果之理由
。」修正為現行之條文內容，其立法理由為：「提起第二審上訴
之目的，在於請求第二審法院撤銷、變更原判決，自須提出具體
理由。爰增訂第二項，明定上訴書狀應敘述具體理由。又因目前
第二審並非如第三審係法律審，故上訴理由無須如第三百七十七
條規定以原判決違背法令為限，乃屬當然。」足見所稱第二審上
訴書狀應敘述具體理由者，以就原判決為具體主張有所違法或不
當，形式上觀之，有構成撤銷、變更原判決內容之可能為已足。
至該第二審上訴書狀所敘具體理由，經實質審理結果，縱認並無
可採，要屬上訴有無理由之範疇，尚難遽謂未敘述具體理由。如
此，方符我國憲法保障當事人訴訟權之旨趣。卷查上訴人九十七
年十月二日刑事上訴狀所載，已明確指稱就本件扣案槍枝是否具
殺傷力一節，原審依據刑事警察局九十七年五月八日刑鑑字第０
九七００五二二九一號槍彈鑑定書之鑑定結果，以較不利於上訴
人之判斷標準資為該槍枝具有殺傷力之憑據，原判決顯有違背刑
事訴訟法第一百五十四條之規定及罪疑唯輕原則，並舉出上開各
關於槍枝殺傷力測試研究之數據。揆諸上開說明，難認上訴人未
依卷內既存之資料為具體之指摘。乃原審未經審理，逕認上訴人
之上訴不合法定程式予以駁回，自嫌速斷，難昭折服。上訴意旨
指摘原判決不當，非無理由，應認原判決有撤銷發回更審之原因
。
據上論結，應依刑事訴訟法第三百九十七條、第四百零一條，判
決如主文。
中    華    民    國  九十九  年    九    月   十六   日
                      最高法院刑事第五庭
                          審判長法官  林  秀  夫
                                法官  林  瑞  斌
                                法官  王  聰  明
                                法官  謝  靜  恒
                                法官  韓  金  秀
本件正本證明與原本無異
                                      書  記  官
中    華    民    國  九十九  年    九    月  二十三  日
                                                      Q

司法院資訊處製作；財團法人民間司法改革基金會備份。
